臺灣桃園地方法院民事簡易判決
110年度桃簡字第1800號
原      告  章紅芽
訴訟代理人  章素珠
被      告  符華新
上列當事人間請求回復原狀事件，本院於民國111年3月7日言詞
辯論終結，判決如下：
    主  文
被告應將如附圖一所示桃園市○○區○○○路0巷00號5樓信箱以鑰匙
開啟及將信箱內磚塊移除，並將上開信箱返還原告。
訴訟費用新臺幣壹仟元由被告負擔。
本判決第一項得假執行。　　
    事實及理由
一、原告主張：訴外人章建達、林昱繻、章素珠、林素梅及原告
    （下稱章建達等5人）前向訴外人章桂花購買桃園市○○區○○
    段000○0地號土地（下稱系爭土地），嗣共同出資在系爭土
    地上興建同市區○○○路0巷00號公寓（共5樓，下稱系爭公寓
    ）、如附圖一所示大門及信箱○○○○○○○○○○○○），章建達等5
    人依序分別為系爭公寓1樓（下稱系爭1樓房屋）至5樓房屋
    （下稱系爭5樓房屋）所有權人，且分別共有系爭土地，應
    有部分各1/5，章建達等5人約定系爭公寓信箱即各樓層信箱
    ，各樓層房屋所有權人具有單獨使用及管理權即專用權（下
    稱專用權），原告自具有如附圖一所示系爭公寓5樓信箱○○○
    ○○0○○○）之專用權。又章建達嗣後死亡，被告及訴外人章景
    皓繼承系爭土地及系爭1樓房屋，然被告竟在系爭5樓信箱內
    放置磚塊，並以鑰匙上鎖，侵害原告對系爭5樓信箱之所有
    權、占有及專用權，並構成侵權行為及不當得利，被告自應
    將系爭5樓信箱以鑰匙開啟及將信箱內磚塊移除，並將系爭5
    樓信箱返還原告。爰依民法第767條第1項前段、中段、第82
    1條前段、第962條前段、中段、第184條第1項前段、第179
    條及公寓大廈管理條例第5條規定提起本件訴訟等語，並聲
    明：被告應將系爭5樓信箱以鑰匙開啟及將信箱內磚塊移除
    ，並將系爭5樓信箱返還原告。
二、被告則以：章建達等5人與章桂花就系爭公寓及土地簽訂「
    法定空地及停車空間使用分配（分管）協議書」（下稱系爭
    土地分管協議），系爭土地分管協議約定系爭大門及公寓信
    箱由章建達分管而為章建達單獨所有，章建達死亡後由被告
    及章景皓繼承系爭公寓信箱所有權及專用權，原告無權使用
    系爭5樓信箱，其自得放置磚塊於系爭5樓信箱內及上鎖等語
    ，以資抗辯，並聲明：原告之訴駁回。
三、本件爭點為：系爭5樓信箱之所有權及專用權人為何人？原
    告得否請求被告騰空返還系爭5樓信箱？
四、本院之判斷：
  ㈠經查，章建達等5人前向章桂花購買系爭土地，在系爭土地上
    共同原始出資興建系爭公寓、大門及公寓信箱，章建達等5
    人依序分別為系爭1樓房屋至5樓房屋所有權人，且分別共有
    系爭土地，應有部分各1/5，章建達等5人與章桂花簽訂系爭
    土地分管協議，約定如附圖二黃色標示部分即系爭大門後方
    法定空地及停車空間約定由章建達專用，嗣章建達死亡，被
    告及章景皓繼承系爭土地及1樓房屋，被告在系爭5樓信箱放
    置磚塊並上鎖等情，為兩造所不爭執（見本院卷第36頁反面
    ），並有土地、建物登記謄本、系爭土地分管協議、使用執
    照存根、起造人名冊及照片等證據附卷可參（見本院卷第10
    至12頁、第31至33頁、第38至39頁、第46頁），堪信為真實
    。
  ㈡系爭公寓信箱為系爭公寓共用部分，原告就系爭5樓信箱具有
    專用權：
　　經查，章建達等5人既共同出資興建系爭公寓，並設置系爭
    大門及公寓信箱即各樓信箱，衡情，自係將系爭大門及公寓
    信箱作為系爭公寓共用部分，分別共有系爭大門及公寓信箱
    ，系爭公寓各樓層所有權人均得使用系爭大門及公寓信箱。
    又系爭公寓信箱雖為系爭公寓共用部分，然依社會常情，應
    可認系爭公寓各樓層所有權人已約定就各自樓層之信箱有專
    用權，而原告為系爭5樓房屋所有權人自對其分別共有之系
    爭5樓信箱具有專用權。　　
  ㈢系爭土地分管協議未就系爭5樓信箱所有權及專用權為約定：
    　
　　經查，系爭土地分管協議第2條記載：「屋前之空地及停車
    空間…即附圖（指附圖一，下同）中以黃色標示部分，由一
    樓房屋所有權人章建達使用並管理之」、「其餘部分之空地
    及停車空間即附圖中以綠色標示部分，由二樓至五樓房屋所
    有權人林昱繻、章素珠、林素梅、章紅芽四人共同使用並管
    理之」（見本院卷第10至11頁、第46頁），依上開記載，系
    爭土地分管協議第2條顯係就附圖二所示系爭土地中有關法
    定空地及停車空間之專用權為約定，並非就系爭大門及公寓
    信箱單獨所有權及專用權為約定。從而，被告及章景皓依系
    爭土地分管協議，僅取得附圖二黃色標示部分土地專用權，
    並未取得屬於系爭公寓公用部分之系爭大門及公寓信箱之單
    獨所有權或專用權，被告抗辯其依系爭土地分管協議就系爭
    大門及公寓信箱有單獨所有權及專用權云云（見本院卷第36
    頁反面），自不可採。
  ㈣被告應將系爭5樓信箱騰空返還予原告：
　⒈按所有人對於無權占有或侵奪其所有物者，得請求返還之。
    對於妨害其所有權者，得請求除去之，民法第767條第1項前
    段、中段分別定有明文。另民法第818條固規定各共有人按
    其應有部分，對於共有物之全部，有使用、收益之權。同法
    第821條但書規定，回復共有物之請求，僅得為共有人全體
    之利益為之。惟上開規定係指共有物尚未經共有人為分管之
    約定時，始有其適用。從而，共有人就共有物分管之部分，
    有單獨之管理權，於無權占有或侵奪共有物者，得為自己之
    利益，為回復共有物之請求，無民法第821條但書規定之適
    用（最高法院91年度台上字第242 號民事判決參照），各共
    有人自得就其得單獨使用收益之分管部分即專用部分請求無
    權占有人將分管部分交還其個人，而非交還共有人全體。
　⒉經查，原告就系爭5樓信箱有專用權，而被告在系爭5樓信箱
    放置磚塊並上鎖已見前述，被告復未能舉證證明其有占有系
    爭5樓信箱之合法正當權源，自係無權占有系爭5樓信箱，原
    告自得依民法767條第1項前段、中段及第821條前段規定請
    求被告應將系爭5樓信箱以鑰匙開啟及將信箱內磚塊移除，
    並將系爭5樓信箱之占有返還予原告。　　
五、綜上所述，原告依民法第767條第1項前段、中段及第821條
    前段規定，請求被告應將系爭5樓信箱以鑰匙開啟及將信箱
    內磚塊移除，並將系爭5樓信箱返還原告，為有理由，應予
    准許。
六、本件事證已臻明確，兩造其餘攻擊防禦方法及證據，經審酌
    後，認對於判決結果均無影響，爰不一一論述，併此敘明。
七、本件係依民事訴訟法第427條規定適用簡易程序所為被告敗
    訴之判決，爰依同法第389條第1項第3款規定，依職權宣告
    假執行。
八、訴訟費用負擔之依據：民事訴訟法第78條，本件訴訟費用額
    確定如主文第2項所示金額。
中　　華　　民　　國　　111 　年　　3 　　月　　25　　日
                  桃園簡易庭  法  官  張明宏
以上為正本係照原本作成。
如不服本判決，應於送達後20日內，向本院提出上訴狀並表明上
訴理由，如於本判決宣示後送達前提起上訴者，應於判決送達後
20日內補提上訴理由書（須附繕本）。
如委任律師提起上訴者，應一併繳納上訴審裁判費。   
中　　華　　民　　國　　111 　年　　3 　　月　　25　　日
                              書記官  石曉芸
附圖一


附圖二